臺灣士林地方法院刑事判決
111年度審金訴字第769號
公  訴  人  臺灣士林地方檢察署檢察官吳宇青
被      告  黃兪樺
            陳唐正


上列被告等因詐欺等案件，經檢察官提起公訴（111 年度偵字第
14839 號），被告等於本院準備程序中均自白犯罪，經本院合議
庭裁定由受命法官獨任以簡式審判程序審理後，茲判決如下：
    主  文
黃兪樺犯刑法第三百三十九條之四第一項第一款、第二款之三人
以上共同冒用公務員名義詐欺取財罪，處有期徒刑壹年陸月；未
扣案之犯罪所得新臺幣壹萬元沒收，於全部或一部不能沒收或不
宜執行沒收時，追徵其價額。
陳唐正犯刑法第三百三十九條之四第一項第一款、第二款之三人
以上共同冒用公務員名義詐欺取財罪，處有期徒刑壹年陸月；未
扣案之犯罪所得新臺幣貳萬元沒收，於全部或一部不能沒收或不
宜執行沒收時，追徵其價額。
    事實及理由
一、本件犯罪事實及證據，除事實部分補充記載被告黃兪樺、陳
    唐正因此各分得新臺幣（下同）10000 元、20000 元之不法
    報酬，另補充被告2 人於本院準備程序及審理中之自白做為
    證據外，其餘均引用如附件檢察官起訴書之記載。
二、論罪科刑：
（一）核被告黃兪樺、陳唐正所為，均係犯刑法第339 條之4 第
      1 項第1 款、第2 款之三人以上共同冒用公務員名義詐欺
      取財罪，及洗錢防制法第14條第1 項之洗錢罪；起訴書已
      載明該詐欺集團成員係以警官及檢察官名義施詐，論罪時
      誤引為冒用政府機關名義之加重詐欺罪嫌，容有未合，然
      因涉及之法條相同，故無需變更其起訴法條，僅補充說明
      如上。被告2 人與該詐欺集團向吳江信子冒充為警官、檢
      察官之不詳成員，以及後續接應收款之不詳成員等人，就
      本案詐騙吳江信子之犯行間，有犯意聯絡及行為分擔，均
      為共同正犯。
（二）被告黃兪樺向吳江信子詐得款項後，轉交給被告陳唐正收
      款上繳，既係為完成該次的詐欺犯罪所必須，同時亦為著
      手移轉贓款之洗錢行為，該兩罪的犯行間於此有部分重疊
      ，為想像競合犯，應依刑法第55條規定，從一重之三人以
      上共同冒用公務員名義詐欺取財罪處斷。　　
（三）爰審酌被告黃兪樺前因加重詐欺案件，經臺灣臺北地方法
      院以110 年度審簡字第2096號判決判處有期徒刑1 年，緩
      刑5 年，甫於民國111 年4 月12日確定，被告陳唐正亦曾
      因加重詐欺案件，經同法院以110 年度訴字第419 號判決
      判處有期徒刑1 年6 月，緩刑3 年，並於110 年9 月27日
      確定，渠等現今復均因涉犯多起詐欺案件，經檢察官分別
      提起公訴，有臺灣高等法院被告前案紀錄表各1 份可考，
      2 人非但素行不佳，反倒不知珍惜自新機會，猶在前開緩
      刑期間內分別加入詐欺集團，從事多起詐欺犯罪，不論犯
      罪之動機、目的，均不足取，而利用公務員名義詐財，間
      接損及公權力之公信力，犯罪手段尤不足取，本案吳江信
      子受騙之損失復高達0000000 元，犯罪情節重大，被告黃
      兪樺於本案中擔任現場詐財的第一線角色，被告陳唐正則
      擔任從中轉遞贓款之角色，在共犯結構中乃處於最下層地
      位，並非該詐欺集團之主謀、核心份子或主要獲利者，其
      2 人犯後雖均坦承犯行，然均未能與被害人達成和解，另
      斟酌被告各自之年齡智識、生活經驗、家庭與經濟狀況及
      其他一切情狀，分別量處如主文所示之刑，以示懲儆。
三、沒收與追徵：
　  依被告黃兪樺、陳唐正各自所述，渠等向吳江信子收取之款
    項已經繳回給該詐欺集團，該次分別獲得10000 元、20000 
     元之報酬（偵查卷第97頁、第87頁），此係其等從事本案
    犯罪之不法所得，而前開不法所得既未扣案，被告2 人亦未
    賠償或返還給吳江信子，故此應依刑法第38條之1 第1 項前
    段、第3 項規定宣告沒收，於全部或一部不能沒收或不宜執
    行沒收時，追徵其價額；吳江信子並得依刑事訴訟法第473 
     條第1 項規定，於裁判確定後1 年內，向檢察官聲請發還
    已沒收之犯罪所得，或給付其變價，併此敘明。
四、適用法條：　　
    刑事訴訟法第273 條之1 第1 項、第299 條第1 項前段、第
    310 條之2 、第454 條，洗錢防制法第14條第1 項，刑法第
    11條前段、第28條、第339 條之4 第1 項第1 款、第2 款、
    第55條、第38條之1 第1 項前段、第3 項，刑法施行法第1 
     條之1 第1 項。
五、上訴曉示：　　
    如不服本判決應於收受送達後20日內向本院提出上訴書狀，
    並應敘述具體理由。其未敘述上訴理由者，應於上訴期間屆
    滿後20日內向本院補提理由書(均須按他造當事人之人數附
    繕本)，「切勿逕送上級法院」。　　
本案經檢察官張尹敏到庭執行職務。
中　　華　　民　　國　 111  　年　　9 　　月　　19　　日
                  刑事第十庭法  官  陳彥宏  
以上正本證明與原本無異。
因疫情而遲誤不變期間，得向法院聲請回復原狀。
                            書記官  李文瑜
中    華    民    國   111    年    9     月    19    日
附錄本案論罪科刑法條全文：
洗錢防制法第14條
有第二條各款所列洗錢行為者，處7 年以下有期徒刑，併科新臺
幣5百萬元以下罰金。
前項之未遂犯罰之。
前二項情形，不得科以超過其特定犯罪所定最重本刑之刑。
刑法第339條之4
犯第 339 條詐欺罪而有下列情形之一者，處 1 年以上 7 年以
下有期徒刑，得併科 1 百萬元以下罰金：
一、冒用政府機關或公務員名義犯之。
二、三人以上共同犯之。
三、以廣播電視、電子通訊、網際網路或其他媒體等傳播工具，
    對公眾散布而犯之。
前項之未遂犯罰之。

刑。